【裁判字號】    95,重訴,8
【裁判日期】    970331
【裁判案由】    殺人等
【裁判全文】
臺灣屏東地方法院刑事判決               95年度重訴字第8號
公  訴  人  臺灣屏東地方法院檢察署檢察官
被      告  己○○
                      7
選任辯護人  劉家榮律師
被      告  甲○○
            癸○○
            子○○
            丙○○
            乙○○
上五人共同
選任辯護人  林肇明律師
上列被告因殺人等案件，經檢察官提起公訴（95年度偵字第3344
號），本院判決如下：
    主  文
己○○未經許可，持有可發射子彈具有殺傷力之改造手槍，處有
期徒刑年陸月，併科罰金新臺幣伍萬元，罰金如易服勞役，以
新臺幣壹仟元折算壹日。扣案之改造手槍壹枝（含彈匣1 個、槍
枝管制編號：0000000000號）、土造子彈壹顆，均沒收。又殺人
，處有期徒刑拾貳年。褫奪公權捌年。扣案之上開改造手槍壹枝
（含彈匣1 個、槍枝管制編號：0000000000號）、土造子彈壹顆
、彈頭壹個、彈殼貳個，均沒收。應執行有期徒刑拾伍年，併科
罰金新臺幣伍萬元，罰金如易服勞役，以新臺幣壹仟元折算壹日
。褫奪公權捌年。扣案之改造手槍壹枝（含彈匣1 個、槍枝管制
編號：0000000000號）、土造子彈壹顆、彈頭壹個、彈殼貳個，
均沒收。
甲○○、癸○○、子○○、丙○○、乙○○共同使人受重傷，各
處有期徒刑年。
    事  實
一、己○○明知可發射子彈具有殺傷力之槍枝、子彈，為槍砲彈
    藥刀械管制條例所列管禁止持有之物，未經中央主管機關許
    可，不得無故持有之。詎其竟基於持有改造槍枝、子彈之犯
    意，於民國91年間某日，在其位於屏東縣內埔鄉之住處，收
    受姓名、年籍不詳之某成年友人所贈與之具殺傷力由仿BERE
    TTA 廠92FS半自動手槍製造之金屬槍枝，更換土造金屬槍管
    、滑套改造而成之改造手槍1 枝（槍枝管制編號：00000000
    00號）及直徑9mm 之土造子彈4 顆（原受贈5 顆，僅4 顆具
    殺傷力，而彈底編號ANB 之土造子彈1 顆則不具殺傷力），
    並將上述改造槍枝、子彈藏放在上開屏東縣內埔鄉住處，並
    於93年間搬家時復攜至高雄市○○區○○路42號10樓之7 住
    處藏放，而無故持有之。
二、己○○與壬○○係朋友關係，而壬○○因其女友利佳玲前與
    利俊瑋交往時曾遭利俊瑋欺負，遂約利俊瑋於95年4 月1 日
    22時許，在屏東縣內埔鄉媽祖廟前談判，壬○○並邀集數名
    友人在場助勢，嗣利俊瑋夥同鄧志高依約前往，雙方一言不
    合，壬○○即率同數名友人共同毆打利俊瑋、鄧志高。而利
    俊瑋、鄧志高遭壬○○毆打後，心有未甘，旋於同日23時許
    ，邀集甲○○、癸○○、子○○、丙○○、乙○○、潘鏮仲
    、藍啟榮、曾國君等人，前往曾國君所經營位在屏東縣內埔
    鄉○○村○○路8 號之1 之「山水洗車場」，並以電話約壬○○前來該處談判，而壬○○亦於同月2 日凌晨2 時許，邀
    同己○○、丁○○、辛○○、丑○○、戊○及李建軍等人前
    往「山水洗車場」，己○○並自前開住處取出上開改造手槍
    （內裝有4 顆具殺傷力之土造子彈及1 顆無殺傷力之土造子
    彈）藏放在身上，以備雙方爆發衝突時使用。嗣己○○等人
    抵達山水洗車場後，己○○、壬○○即率先進入該洗車場之
    鐵皮屋內，惟己○○與鄧志高談判過程中，發生激烈口角爭
    執，己○○乃憤而離去，然甫步出該鐵皮屋時，即發現步行
    在後之壬○○遭對方毆打，旋持其所攜帶之上開改造手槍返
    回該鐵皮屋，並基於殺人之犯意，接續朝屋內之鄧志高、潘
    鏮仲2 人開槍，第1 槍擊中鄧志高之左胸，子彈先貫穿左上
    肺葉而進入心包膜腔，再貫穿左心耳並穿出心包膜，傷及胸
    主動脈和第六胸椎之椎體左側，彈頭最後折射落在左側肋膜
    底部，造成鄧志高左側胸腔大量積血、後縱隔腔血腫及左側
    第3 至第8 肋間出血；第2 槍則擊中潘鏮仲後頸部，但子彈
    只貫穿後頸部表皮，並未擊中動脈血管等要害，致僅受有後
    頸部開放性傷口之傷害。而鄧志高、潘鏮仲2 人經曾國君駕
    車緊急送醫救治後，鄧志高因遭擊中要害致失血過多，經急
    救後，仍於同日凌晨3 時許不治死亡；潘鏮仲則因未被擊中
    要害而倖免於死。
三、嗣站在己○○隔壁之甲○○因恐己○○繼續行兇，遂趁己○○不注意之際迅速上前搶奪槍枝，而癸○○、子○○、丙○○、乙○○、利俊瑋、藍啟榮等人見狀亦上前合力奪槍，己○○終因寡不敵眾，所持之改造手槍為甲○○奪下，並為眾
    人制服在地，此時，己○○極力反抗，並欲逃離現場，而甲○○、癸○○、子○○、丙○○、乙○○等人見狀，竟共同
    基於重傷害之犯意聯絡，拾起「山水洗車場」空地上之木棍
    、竹棍等物，由甲○○、癸○○、子○○各持木棍1 支；丙○○、乙○○各持竹棍1 支，共同擊打己○○之身體、四肢
    等部位，造成己○○受有多處開放性骨折、頭部外傷、休克
    合併呼吸衰竭、急性腎衰竭等傷害，經送醫急救時，一度病
    危在加護病房內急救，其後雖已出院，然雙手手掌已萎縮無
    法動作，而受有毀敗雙手機能之重傷害；而其雙腳因受有開
    放性骨折之傷害，經治療後，現已能站立、緩慢移動，而未
    達於毀敗雙腳機能之程度。嗣警據報前往處理，並扣得其行
    兇所用之改造手槍1 枝（含彈匣1 個，內裝有土造子彈2 顆
    ）、彈頭1 個、遺落在現場之土造子彈1 顆、彈殼2 個及不
    詳之人置於現場之木棍3 支、竹棍2 支。而甲○○、癸○○
    、子○○、丙○○、乙○○則在未有偵查犯罪職權之機關或
    公務員發現其等上開犯行前，即向到場處理警員黃國孝坦承
    共同毆打己○○之犯行，而自首接受裁判。
四、案經屏東縣警察局內埔分局報請臺灣屏東地方法院檢察署檢
    察官偵查起訴。
    理  由
壹、程序方面：
一、按被告以外之人（包括證人、鑑定人、告訴人、被害人及
    共同被告等）於審判外之陳述雖不符前4 條之規定，而經當
    事人於審判程序同意作為證據，法院審酌該言詞陳述或書面
    陳述作成時之情況，認為適當者，亦得為證據；當事人、代
    理人或辯護人於法院調查證據時，知有第159 條第1 項不得
    為證據之情形，而未於言詞辯論終結前聲明異議者，視為有
    前項之同意，刑事訴訟法第159 條之5 定有明文。立法意旨
    在於傳聞證據未經當事人之反對詰問予以核實，原則上先予
    排除。惟若當事人已放棄反對詰問權，於審判程序中表明同
    意該等傳聞證據可作為證據；或於言詞辯論終結前未聲明異
    議，基於尊重當事人對傳聞證據之處分權，及證據資料愈豐
    富，愈有助於真實發見之理念，且強化言詞辯論主義，使訴
    訟程序得以順暢進行，上開傳聞證據亦均具有證據能力。本
    件證人即被告甲○○、癸○○、子○○、丙○○、乙○○等
    人之警詢筆錄，均屬被告己○○以外之人於審判外之陳述及
    證人壬○○、利俊偉、劉麗雪之警詢筆錄，均屬被告己○○
    、甲○○、癸○○、子○○、丙○○、乙○○以外之人於審
    判外之言詞陳述，及卷附長庚醫院之被告己○○、被害人潘
    鏮仲之診斷證明書，均屬被告以外之人於審判外之陳述，均
    屬傳聞證據，而上開警詢筆錄，業經本院於審判程序時提示
    並告以要旨，且各經檢察官、被告、辯護人表示意見，其等
    已知上述證據均為傳聞證據，然均未於言詞辯論終結前對該
    等證據表示異議，本院審酌上開證據作成時之情狀，並無違
    法或不當等情形，認為以之作為本案之證據亦屬適當，依上
    開規定，自均具證據能力。
二、復按被告以外之人於偵查中向檢察官所為陳述，除顯有不可
    信之情況者外，得為證據，同法第159 條之1 第2 項定有明
    文。偵查中對被告以外之人（包括證人、鑑定人、告訴人、
    被害人及共同被告等）所為之偵查筆錄，或被告以外之人向
    檢察官所提之書面陳述，性質上均屬傳聞證據。惟現階段刑
    事訴訟法規定檢察官代表國家偵查犯罪、實行公訴，依法其
    有訊問被告、證人及鑑定人之權，證人、鑑定人且須具結，
    而實務運作時，檢察官偵查中向被告以外之人所取得之陳述
    ，原則上均能遵守法律規定，不致違法取供，其可信度極高
    ，職是，被告以外之人前於偵查中已具結而為證述，除反對
    該項供述得具有證據能力之一方，已釋明「顯有不可信之情
    況」之理由外，不宜遽指該證人於偵查中之陳述不具證據能
    力。查證人壬○○、利俊偉於偵查中之供述，均已依法具結
    ，其等均未曾提及檢察官在偵查時有不法取供之情形，而被
    告、辯護人亦未曾釋明上開證述有何顯不可信之情況，是以
    ，上開證人壬○○、利俊偉於偵查中之前開證述，依刑事訴
    訟法第159 條之1 第2 項之規定，自均得為證據。
三、再按偵查中有關鑑定人之選任及鑑定機關（團體）之囑託，
    依刑事訴訟法第198 條及第208 條之規定，應由檢察官為之
    ，而鑑定人及鑑定機關（團體）實施鑑定或審查之人所為之
    言詞或書面報告，即為傳聞證據之例外，具有證據能力。是
    檢察官對於偵查中之案件，認須實施鑑定者，固應就具體個
    案，選任鑑定人或囑託鑑定機關（團體）為之；但對於司法
    警察機關調查中之案件，或有量大或急迫之情形，為因應實
    務之現實需求，如檢察官針對該類案件之性質，認為當然有
    鑑定之必要者，基於檢察一體原則，得由該管檢察長對於轄
    區內之案件，以事前概括選任鑑定人或囑託鑑定機關（團體
    ）之方式，俾便轄區內之司法警察官、司法警察對於調查中
    之此類案件，得即時送請事前已選任之鑑定人或囑託之鑑定
    機關（團體）實施鑑定。扣案之制式手槍、制式子彈、彈頭
    、彈殼，雖係由屏東縣警察局屏東分局送請內政部警政署刑
    事警察局鑑定，然內政部警政署刑事警察局為臺灣高等法院
    檢察署檢察長事先概括選任之鑑定機關，仍屬受檢察官囑託
    鑑定，其出具之書面鑑定報告，應屬刑事訴訟法所定之傳聞
    證據之例外，當具有證據能力。
四、卷附長庚紀念醫院出具之被告己○○、被害人潘鏮仲之診斷
    證明書、國仁醫院出具之被害人鄧志高之病歷資料，均為負
    責診斷傷勢之醫師，依其所見所為之紀錄文書，核其本質，
    雖係被告以外之人於審判外之書面陳述，惟因係從事業務之
    醫師於醫療業務上所製作之紀錄文書，且無顯不可信之情況
    ，依刑事訴訟法第159 條之4 第2 款之規定，得為證據。
五、卷附法醫研究所出具之鑑定書、臺灣屏東地方法院檢察署鑑
    定驗斷書、同署相驗屍體證明書，乃臺灣屏東地方法院檢察
    署檢察官於偵查中囑託法務部法醫研究所、法醫師，依其所
    見而為之鑑定文書，依刑事訴訟法第198 條、第206 條、第
    159 條第1 項但書規定，上開鑑定書、驗斷書、相驗屍體證
    明書，自均得為證據。
貳、實體方面：
一、被告己○○持有槍、彈部分：
    上揭被告己○○持有其友人所贈與之具殺傷力由仿BERETTA
    廠之改造手槍1 枝（槍枝管制編號：0000000000號）、直徑
    9mm 之土造子彈4 顆（原受贈5 顆，僅4 顆具殺傷力，而彈
    底編號ANB 之土造子彈1 顆則不具殺傷力），及其中2 顆子
    彈於案發當時確經擊發，並造成被害人鄧志高死亡、潘鏮仲
    受傷等事實，業據被告己○○於本院審理時坦承不諱（見本
    院卷一第107 頁、本院卷二第84頁反面、第105 頁、第118
    頁），並有改造手槍1 枝、子彈3 顆、彈殼2 顆、彈頭1 顆
    扣案及長庚紀念醫院診斷證明書1 紙、國仁醫院病歷、臺灣
    屏東地方法院檢察署相驗屍體證明書、同署鑑定驗斷書、法
    務部法醫研究所鑑定書各1 件在卷可證（見偵3344號卷【下
    稱偵卷一】第16至28頁、偵3348號卷【下稱偵卷二】第55
    頁、相驗卷第31至36頁）。而扣案之手槍及子彈，經送請內
    政部警政署刑事警察局依性能檢驗法、試射法鑑定結果，認
    為：「一、送鑑手槍1 枝（槍枝管制編號：00 00000000 號
    ），係由仿BERETTA 廠92FS半自動手槍製造之金屬槍枝，更
    換土造金屬槍管、滑套改造而成之改造手槍，機械性能良好
    ，可擊發適用子彈，認具殺傷力。二、送鑑彈匣內子彈2 顆
    ，認均係土造子彈（具直徑約9mm 之金屬彈頭），採樣1 顆
    試射，可擊發，認具殺傷力。三、送鑑遺留現場子彈1 顆，
    認係土造子彈（具直徑約9mm 之金屬彈頭、彈底編號ANB）
    ，經試射，可擊發，惟其發射動能甚微，認不具殺傷力」等
    情，有該局95年4 月27日刑鑑字第0950051863號槍彈鑑定書
    1 件及槍、彈照片6 幀在卷可稽（見相驗卷第87至89頁）。
    是以，上述扣案改造手槍1 枝及彈匣內之土造子彈2 顆，確
    係分別屬於槍砲彈藥刀械管制條例第4 條第1 款、第2 款所
    稱之具殺傷力之槍砲、彈藥無訛。至射擊被害人潘鏮仲、鄧
    志高之2 顆土造子彈，因已擊發，所剩餘之彈頭1 顆、彈殼
    2 顆，經送請上開刑事警察局依性能檢驗法、比對顯微鏡比
    對法鑑定結果，認為「一、送鑑彈殼1 顆（遺留槍管內），
    認係已擊發之土造金屬彈殼。二、送鑑彈殼1 顆（遺留現場
    ），認係已擊發之土造金屬彈殼（底火部位嚴重陷落）。三
    、送鑑彈頭1 顆（鄧志高左胸腔內），認係已擊發之土造金
    屬彈頭」等情，復有該局95年5 月17日刑鑑字第0950051860
    號槍彈鑑定書1 件及照片5 幀在卷可考（見偵卷一第8 至14
    頁）。是上開2 顆土造子彈既可擊發，且分別致被害人鄧志
    高死亡、潘鏮仲受傷之結果，亦均堪認具有殺傷力無誤。足
    見被告己○○上開自白與事實相符，堪以採信。本件被告己○○持有具殺傷力之改造手槍1 枝、土造子彈4 顆之事實，
    已堪認定。
二、被告己○○殺人部分：
    訊據被告己○○固坦承持有上述槍、彈，並持至屏東縣內埔
    鄉○○村○○路8 號之1 「山水洗車場」，惟矢口否認有何
    殺人之犯行，辯稱：當時因壬○○遭人毆打，伊為救壬○○
    始拿槍出來，本欲對空鳴槍，但遭曾國君打中手，始會擊發
    1 槍，並造成潘鏮仲受傷，之後鄧志高等人上前搶奪槍枝，
    丑○○亦上前搶槍，丑○○扣到扳機擊發第2 槍，致鄧志高
    中彈身亡，故鄧志高死亡與伊無關，伊係誤觸板機致射傷潘
    鏮仲，並無殺害潘鏮仲之故意云云。經查：
(一)、上開被告己○○如何持槍射擊被害人鄧志高、潘鏮仲之事實
    ，業據證人即與被告己○○共同進入「山水洗車場」鐵皮屋
    之壬○○於警詢、偵查中及本院審理時證稱：當天去「山水
    洗車場」係要處理伊與利俊瑋、鄧志高之糾紛，到達後，與
    己○○一起進入「山水洗車場」之鐵皮屋，己○○與人發生
    爭執，己○○先行走出門口，伊跟著要離開，就遭對方圍毆
    ，不到30秒就聽到第1 聲槍聲，聽到槍聲後，圍毆伊的人就
    鬆懈，伊即趁隙逃跑，而在逃離「山水洗車場」時，聽到第
    2 聲槍聲；當天有伊與己○○、辛○○、丁○○、及其他2
    或3 位不認識之人共同前往，當時只有伊與己○○進入鐵皮
    屋內，其他人是在外面；伊沒有看到己○○開槍，但應該是
    己○○開槍的等語（見相驗卷第78至79頁、第96頁、本院卷
    一第164 至167 頁）、證人即共同被告甲○○於警詢時證稱
    ：己○○帶了約7 或8 人來洗車場，己○○一進門就與鄧志
    高發生口角，之後己○○離開至屋外持槍進來對鄧志高、潘
    鏮仲開槍等語（見偵卷二第3 頁反面至4 頁）、證人即共同
    被告癸○○於警詢及本院審理時證稱：當時伊與乙○○、甲○○、丙○○、子○○、藍啟榮、曾國君、鄧志高、潘鏮仲
    等人在洗車場內看電視，己○○等7 、8 人來找鄧志高理論
    ，己○○與鄧志高發生口角後，己○○衝出外面再持槍進入
    連開2 槍，打中鄧志高、潘鏮仲；伊看到己○○朝鄧志高開
    槍時就往後躲，伊沒有看到己○○開第2 槍，是聽到槍聲，
    第1 槍與第2 槍相隔約5 或6 秒，伊先看到鄧志高倒下去，
    潘鏮仲當時還站著等語（見偵卷二第6 頁、本院卷一第175
    頁）、證人即共同被告子○○於警詢時證稱：當時己○○帶
    了約7 或8 人來洗車場，己○○一進門就與鄧志高發生口角
    ，己○○離開至屋外拿了1 把槍進來對鄧志高、潘鏮仲開槍
    等語（見偵卷二第13頁反面）、證人即共同被告丙○○於警
    詢及本院審理時證稱：當時壬○○夥同己○○等7 或8 人一
    同前來，己○○一進入就與鄧志高大小聲，鄧志高也回嘴應
    話，己○○就衝出去，鄧志高與壬○○也在對話，不久，己○○就衝進來，手上拿著1 枝銀色手槍，在門口就朝鄧志高
    開槍；第1 槍之後伊沒有注意看，約隔了5 或6 秒，伊又聽
    到一聲槍聲，伊前面是潘鏮仲，伊先看到潘鏮仲摸著脖子，
    伊再檢查自己是否中彈，再往右斜看到鄧志高跪倒在地，伊
    不知道鄧志高、潘鏮仲2 人中槍的順序；就只有己○○和壬○○2 人進入洗車場內，聽到槍聲後，己○○的朋友應該沒
    有人進入洗車場內；當時現場有伊、乙○○、甲○○、子○○、癸○○、曾國君、藍啟榮、鄧志高、潘鏮仲等人在看電
    視等壬○○來談判等語（見偵卷二第15頁反面至16頁、本院
    卷一第168 頁反面至170 頁）、證人即共同被告乙○○於警
    詢及本院審理時證稱：當時伊與甲○○、子○○、癸○○、
    丙○○、曾國君、藍啟榮、鄧志高、潘鏮仲等人在洗車場內
    房間看電視聊天，己○○帶了7 或8 人到洗車場，己○○進
    來與鄧志高談判，他們講得不愉快，己○○就走出去外面，
    約5 或6 秒又進來門口那邊就開槍，第1 槍伊沒有看見，但
    有聽到聲音，伊看到己○○開第2 槍，是連續開槍的，相隔
    約1 或2 秒；伊看到是對方進來2 人，門口站2 人等語大致
    相符（見偵卷二第18頁、本院卷第172 頁反面、第173 頁反
    面），觀之上開證人之證述，除就證人壬○○是否遭人圍毆
    一節尚有不符外，餘均互核相符，應可憑採。依此，上開2
    聲槍聲相隔時間既極為短暫，理應係由同1 人接續擊發，而
    當時既僅有被告己○○1 人持有槍枝，顯見被告己○○確有
    持槍接續朝被害人鄧志高、潘鏮仲開槍之事實，應堪認定。
(二)、再被告己○○當天係隨身攜帶上開槍枝，且係因證人壬○○
    遭圍毆，伊才會開槍等情，業據其於本院審理時供述明確（
    見本院卷一第107 頁反面），核與證人壬○○於警詢、本院
    審理時均供稱：己○○與人發生爭執，己○○先行走出門口
    ，伊跟著要離開，就遭對方圍毆，不到30秒就聽到第1 聲槍
    聲，聽到槍聲後，圍毆伊的人就鬆懈，伊始趁隙逃跑等語相
    符（見相驗卷第79頁、本院卷一第164 頁），且參以證人利
    俊瑋、壬○○、劉麗雪於警詢時及證人庚○○、辛○○於本
    院審理時證述：本案係因證人壬○○於案發前在屏東縣內埔
    鄉媽祖廟前毆打證人利俊瑋、被害人鄧志高後，被害人鄧志
    高兄長鄧志強始率眾至被告己○○住處，欲尋找證人壬○○
    報復未果，再以電話聯繫證人壬○○至「山水洗車場」談判
    ，被告己○○始與證人壬○○、辛○○、丁○○、丑○○、
    戊○、李建軍等人共同前往「山水洗車場」等語（見相驗卷
    第73頁、第78頁、第82頁、本院卷一第162 頁反面、本院卷
    二第41頁），堪信被告己○○於前往「山水洗車場」談判時
    ，已可預見對方應不會輕饒證人壬○○，而有引爆肢體衝突
    之可能，否則，被告己○○實無須夥同證人辛○○、丁○○
    、丑○○、戊○、李建軍等人共同前往以壯聲勢之必要，依
    此，被告己○○既已攜帶槍、彈以備不時之需，衡之常情，
    當會隨身攜帶以保安全，否則，倘於談判時發生激烈衝突，
    其如何迅速取得槍枝自保。再者，案發當時，被告己○○係
    先行步出鐵皮屋外，始再返回鐵皮屋開槍之情，已據證人壬○○、甲○○、癸○○、子○○、丙○○、乙○○等人證述
    明確，已如前述，是案發當時，被告己○○既已隨身攜帶槍
    枝，倘被告己○○僅係因與被害人鄧志高爆發激烈衝突，即
    起意持槍殺人，則以被告己○○當時係處於盛怒之情況下，
    衡之常情，被告己○○應會立即拔槍射殺被害人鄧志高，豈
    有先行步出鐵皮屋後再行返回開槍之理。是被告己○○上開
    所陳：當天伊係隨身攜帶槍枝，且係因證人壬○○遭人圍毆
    始會開槍等語，應與事實相符，堪以採信。公訴意旨雖認：
    被告己○○因與被害人鄧志高發生口角爭執，始衝出屋外，
    將預藏在「山水洗車場」外之槍枝取出，返回該屋門口開槍
    射擊，即有誤會，併此敘明。
(三)、又被害人鄧志高確係因遭受槍擊受傷，經緊急送國仁醫院急
    救後仍不治死亡，其遺體經解剖後發現左上胸有1 槍傷入口
    ，此槍傷經皮下軟組織及左側第三肋間進入胸腔，再貫穿左
    上肺葉而進入心包膜腔，又貫穿左心耳並穿出心包膜，復傷
    及胸主動脈和第六胸椎之椎體左側，彈頭最後折射落在左側
    肋膜底部，此槍傷造成左側胸腔積血逾1500毫升、後縱隔腔
    血腫及左側第3 至第8 肋間出血，死亡原因為左胸腔槍傷合
    併大量內出血等情，復經臺灣屏東地方法院檢察署檢察官督
    同法醫師相驗解剖屬實，並有國仁醫院病歷資料、同署鑑定
    驗斷書、相驗屍體證明書、法務部法醫研究所（95）醫鑑字
    第0689號鑑定書及解剖照片在卷足憑（見相驗卷第32至37頁
    、第51至63頁、偵卷一第16至28頁）；而被害人潘鏮仲雖遭
    槍擊，然子彈僅貫穿其後頸部表皮，造成被害人潘鏮仲受有
    後頸部開放性傷口之傷害之情，並有長庚紀念醫院高雄分院
    95年4 月2 日診字第E2192 號診斷證明書1 件在卷可佐（見
    偵卷二第55頁）。足見被害人鄧志高、潘鏮仲確係遭被告己○○持槍射擊，造成被害人鄧志高死亡、被害人潘鏮仲受傷
    之結果無訛。
(四)、至被告己○○辯稱：伊係因遭曾國君打中手，始會擊發第1
    槍致擊中潘鏮仲，第2 槍則係丑○○與鄧志高搶槍，丑○○
    始會扣到板機擊中鄧志高云云。惟查：
 1、證人甲○○、癸○○、子○○、丙○○、乙○○係於被告擊
    發第2 槍後，始趁機上前奪取被告所持之槍枝，在第1 槍與
    第2 槍間並未發生奪槍等情，已據證人癸○○於警詢及本院
    審理時證稱：己○○連續開2 槍打中鄧志高、潘鏮仲，伊與
    朋友甲○○、乙○○見狀上前搶槍；搶槍當時沒有聽到槍聲
    ，第2 槍開完之後，伊就去搶槍；看到己○○開第1 槍，我
    就轉頭過去看到鄧志高倒下了；伊先看到鄧志高倒下去，當
    時潘鏮仲還站著等語（見偵卷二第6 頁、本院卷一第175 頁
    ）、證人丙○○於警詢、本院審理時證稱：己○○衝進來，
    手上拿著1 枝銀色手槍，在門口就朝鄧志高開槍；第1 槍之
    後伊沒有注意看，伊在檢查自己是否中彈，當伊聽到第2次
    槍聲後，就看到甲○○上前去搶槍，伊也有過去搶槍；第1
    槍與第2 槍之間並無其他人與己○○搶槍等語（見偵卷一第
    15頁反面、本院卷一第168 頁反面、第172 頁）、證人乙○○於警詢時及本院審理時證稱：己○○開完第2 槍之後，甲○○才上前搶槍，伊及癸○○、子○○也有上前搶槍，己○○這邊沒有人幫忙搶槍；己○○開第2 槍時沒有人跟他搶槍
    等語明確（見偵卷一第18頁、本院卷一第172 頁反面、第17
    3 頁反面、第174 頁反面），並對照證人壬○○於警詢、本
    院審理時證稱：案發當時只有伊與己○○進入鐵皮屋，其他
    同行之人在外面，己○○與人發生爭執，己○○先行走出門
    口，伊跟著要離開，就遭對方圍毆，不到30秒就聽到第1聲
    槍聲，聽到槍聲後，圍毆伊的人就鬆懈，伊始趁隙逃跑等語
    （見相驗卷第79頁、本院卷一第167 頁）、證人曾國君於警
    詢時證稱：案發當時伊剛好外出購物，回來後即看見鄧志高
    、潘鏮仲受槍傷等語（見偵卷一第31頁反面）、證人丑○○
    於本院審理時證稱：伊於案發當時雖曾至「山水洗車場」，
    但因為外面有很多人，且他們在談事情，伊會害怕，就走到
    洗車場空地那裏，伊聽到2 聲槍聲，裡面有很多人衝出來，
    伊就跟著跑了；伊並未參與搶槍等語（見本院卷一第214 頁
    反面至216 頁），堪認被告己○○於折回鐵皮屋時即接續持
    槍朝屋內接續射擊2 槍，第1 槍係擊中被害人鄧志高、第2
    槍則係擊中被害人潘鏮仲，且於被告己○○持槍射擊之際，
    並無人對其為攻擊或奪取槍枝之行為。況本案第2 槍倘為證
    人丑○○所為，證人甲○○等人奪槍、攻擊之對象即應為證
    人丑○○，則證人丑○○於遭證人甲○○等人包圍奪取槍枝
    之際，必會遭證人甲○○等人制服、攻擊，斷難全身而退，
    是參酌本案僅被告己○○1 人遭證人甲○○等人制服並毆打
    成傷（理由詳下述），顯見被告己○○確係擊發第2 槍且為
    證人甲○○等人包圍奪槍之人無訛。
 2、雖證人庚○○、辛○○、丁○○、戊○等人於本院審理時均
    證稱：案發後，曾聽丑○○說其有開槍打到地上等語（見本
    院卷一第163 頁反面、本院卷二第5 頁、第7 頁、第54頁反
    面），惟除為證人丑○○所否認外，復與前開證人癸○○、
    丙○○、乙○○之證述不符，已如前述，況證人庚○○於案
    發時並不在現場，而證人辛○○、丁○○、戊○均自承：未
    親眼目睹槍擊發生之過程等語（見本院卷二第4 頁反面、第
    6 頁反面、第54頁反面至55頁），則上開證人既未親身見聞
    案發經過，其等證詞自難遽採為對被告己○○有利之認定。
    另證人乙○○於警詢時固證述：當天己○○及3 名不詳姓名
    男子進入房間及己○○開槍後，伊等動手要搶下己○○之槍
    枝時，有1 個己○○的同夥有幫己○○搶等語（見偵卷一第
    18 至19 頁），惟證人乙○○於本院審理時已證稱：伊係看
    到進來的2 人，門口站2 人，而己○○有1 個同夥是準備要
    過來，並沒有進來等語（見本院卷一第173 頁正反面），再
    參以證人壬○○於本院審理時亦證稱：只有伊與己○○進入
    鐵皮屋內，其他同行之人係在外面等語明確，已如前述，茲
    以證人壬○○係被告己○○之朋友，且被告己○○係因證人
    壬○○始涉案並遭人毆打受傷嚴重，衡之常情，倘證人丑○○果有與壬○○、被告己○○一起進入「山水洗車場」鐵皮
    屋內談判，且有參與搶槍之情，證人壬○○對此有利於被告
    己○○之事實，理應會全盤托出，當無故為隱匿實情，致被
    告己○○受不利認定之可能。是被告己○○上開所辯，與事
    實不符，尚難採信。
(五)、再按行為人是否具有殺人之故意，加害時所用器具、被害人
    受傷多寡以及受傷部位是否為致命之處，有時雖可藉為認定
    有無殺意之心意，但究不能據為絕對之標準，尚須就行為人
    主觀犯罪認識與客觀犯罪事實，參酌社會一般經驗法則論理
    為斷（最高法院84年度台上字第403 號判決意旨參照）。查
    本件被告己○○係持改造手槍、土造子彈為其行兇工具，而
    槍枝可瞬間擊出子彈，其行進方向及速度為任何人均難以防
    備，極易造成人員死亡之結果，被告己○○身為成年人，對
    此自無不知之理，是被告己○○持槍朝被害人鄧志高之胸部
    、潘鏮仲之頸部等人體重要部位射擊，已足認定被告己○○
    於持槍射擊時已有致人於死之意，是被告己○○確有殺人之
    故意甚明。
(六)、綜上所述，勾稽互核，本件事證明確，被告己○○殺人犯行
    已堪認定。
三、被告甲○○、癸○○、子○○、丙○○、乙○○等人重傷害
    部分：
    訊據被告甲○○、癸○○、子○○、丙○○、乙○○固均坦
    承有傷害被告己○○之事實，惟矢口否認有何重傷害之犯行
    ，均辯稱：伊等並無使己○○受重傷害之故意云云。經查：
(一)、上開被告己○○為被告甲○○等5 人制服在地奪下槍枝後，
    仍極力反抗，並欲逃離現場，而遭被告甲○○、癸○○、子
    ○○各持木棍1 支、被告丙○○、乙○○各持竹棍1 支，共
    同擊打被告己○○之身體、四肢等部位，造成被告己○○受
    有多處開放性骨折、頭部外傷、休克合併呼吸衰竭、急性腎
    衰竭等傷害，經送醫急救時，一度病危在加護病房內急救，
    其後雖已出院，惟其雙腳僅能站立、緩慢移動，而無法正常
    行走，雙手更呈現萎縮狀態而無法動作等情，業據被告甲○○、癸○○、子○○、丙○○、乙○○於警詢、偵查中及本
    院審理時均供承不諱（見偵卷一第4 頁反面至5 頁、第7 至
    8 頁、第13頁反面至16頁、第18至19頁、第22至23頁、相驗
    卷第18至19頁、本院卷一第54至55頁），復據本院於97年3
    月14日審理時當庭勘驗被告己○○傷勢情形無訛（見本院卷
    二第115 頁），此外，並有長庚紀念醫院95年4 月2 日、95
    年4 月11日、95年7 月4 日、95年8 月7 日診斷證明書、該
    院95年7 月28日（95）長庚院高字第571278號函所附病歷資
    料各1 件及木棍3 支、竹棍2 支扣案、現場照片10幀在卷可
    證（見偵卷一第54頁、第56至60頁、相驗卷第84頁、本院卷
    一第71頁、第73至85頁、第88頁）。足見被告甲○○、癸○○、子○○、丙○○、乙○○上開自白與事實相符，堪以採
    信。
(二)、按被告行為後，94年2 月2 日修正公布之刑法，業於95年7
    月1 日施行（下稱修正後刑法），而關於重傷害之定義，修
    正後刑法第10條第4 項係規定：「稱重傷者，謂下列傷害：
    一、毀敗或嚴重減損一目或二目之視能。二、毀敗或嚴重減
    損一耳或二耳之聽能。三、毀敗或嚴重減損語能、味能或嗅
    能。四、毀敗或嚴重減損一肢以上之機能。五、毀敗或嚴重
    減損生殖之機能。六、其他於身體或健康，有重大不治或難
    治之傷害。」，與修正前所規定：「稱重傷者，謂左列傷害
    ：一、毀敗一目或二目之視能。二、毀敗一耳或二耳之聽能
    。三、毀敗語能、味能或嗅能。四、毀敗一肢以上之機能。
    五、毀敗生殖之機能。六、其他於身體或健康，有重大不治
    或難治之傷害。」有所不同，按修正前刑法，須使被害人肢
    體或感官之生理機能完全喪失始構成重傷，而修正後刑法，
    則只要嚴重減損其生理機能即構成重傷，經比較結果，以修
    正前即被告行為時規定對被告較有利，應適用對被告較有利
    之修正前刑法第10條規定認定之。又修正前刑法第10條第4
    項第4 款所謂「毀敗一肢以上之機能」，係指其機能全部喪
    失效用者而言。查被告己○○因遭被告甲○○、癸○○、子
    ○○、丙○○、乙○○等人毆打，造成多處開放性骨折等傷
    勢，已如前述，而本院依職權2 度函詢長庚紀念醫院有關被
    告己○○所受傷勢情形，分經該院回覆略以：「病患己○○
    目前四肢骨折尚未痊癒，但未達需要接受截肢手術之程度」
    、「依據病患最近1 次於96年9 月8 日門診追蹤結果，病患
    肢體傷勢無法回復。病患除此傷勢外，目前無其他重大不治
    之症」等語，固有該院95年7 月28日（95）長庚院高字第57
    1278號、96年10月5 日（96）長庚院高字第692654號函各1
    件在卷可考（見本院卷一第73頁、本院卷二第14頁），惟本
    院於97年3 月14日審理時當庭勘驗被告己○○傷勢狀況，結
    果為：「雙手手掌均呈現萎縮狀態而無法動作、雙腳僅能站
    立、緩慢移動，而無法正常行走、不能快速走路、跑步」，
    有上開審判筆錄在卷可佐（見本院卷二第115 頁），是本件
    被告己○○之雙腳雖不能正常行走、快速走路、跑步，然能
    緩慢移動，顯見其雙腳之機能僅有減損之情形，依修正前刑
    法第10條第4 項重傷害之規定，並非已達全部喪失效用之重
    傷害程度；至被告己○○之雙手既已萎縮無法動作，則其雙
    手之機能業已全部喪失效用，而達「毀敗一肢以上機能」之
    重傷害結果，應無疑義。
(三)、本件被告己○○因被告甲○○、癸○○、子○○、丙○○、
    乙○○等人之傷害行為，造成被告己○○受有多處開放性骨
    折、頭部外傷、休克合併呼吸衰竭、急性腎衰竭等傷害，經
    送醫治療後，其雙手仍呈現萎縮狀態而無法動作、雙腳僅能
    站立、緩慢移動，而無法正常行走、不能快速走路、跑步等
    情，已如前述，而參以被告甲○○、癸○○、子○○係持木
    棍；被告丙○○、乙○○係持竹棍，而其等共同毆打被告己○○之時間長達20至30分鐘之久等情，復據被告甲○○等人
    於警詢、本院審理時供承明確（見偵卷一第7 頁、本院卷第
    54至55頁），則以被告甲○○等人均為智識健全之人，對於
    其等分持木棍、竹棍共同對被告己○○連續毆打長達20至30
    分鐘，將造成他人肢體受傷嚴重進而機能全部喪失效用之重
    傷害結果，應知之甚詳，然其等仍執意為之，堪認被告甲○○等5 人主觀上有使人受重傷之故意，灼然甚明。被告甲○○等5 人辯稱：無使己○○受重傷害之故意云云，與事實不
    符，尚不足採。
(四)、至被告甲○○等5 人雖辯稱：伊等係基於義憤始傷害己○○
    云云，惟按所謂之義憤，乃基於道義上之理由及人生之憤慨
    而言，故必先有被害人不義之行為，而在客觀上足以引起公
    憤，依據一般人之通念，確無可容忍者，始可謂之義憤（最
    高法院28年上字第2564、31年上字第1156號判例、92年度台
    上字第7000號判決意旨參照），被告己○○於案發當時固有
    持槍接續射擊被害人鄧志高、潘鏮仲之不法行為，然被告甲○○、癸○○、子○○、丙○○、乙○○等既已制服並奪下
    被告己○○所持之槍枝，自可報警或循其他管道處理，依當
    時情狀，在客觀上尚無使被告甲○○等5 人受有不堪容忍之
    刺激，自無激於義憤可言。是被告甲○○等5 人上開所辯，
    尚屬無據，不足採信。
(五)、綜上所述，勾稽互核，本件事證明確，被告甲○○、癸○○
    、子○○、丙○○、乙○○之重傷害犯行，均已堪認定。
四、論罪科刑部分：
(一)、按行為後法律有變更者，適用行為時之法律。但行為後之法
    律有利於行為人者，適用最有利於行為人之法律，刑法第2
    條第1 項定有明文。再按行為後法律有變更者，應將行為時
    之法律與裁判時之法律比較適用最有利於行為人之法律；又
    新舊刑法關於刑之規定，雖同採從輕主義，惟比較時仍應就
    罪刑有關之共犯、未遂犯、連續犯、牽連犯以及累犯加重、
    自首減輕、暨其他法定加減原因、與加減比例等一切情形，
    綜其全部之結果，而為比較，再適用有利於行為人之法律處
    斷，而不得一部割裂分別適用不同之新舊法（最高法院24年
    上字第4634號、29年上字第964 號判例意旨、95年第8 次刑
    事庭會議決議參照）。本件被告己○○等6 人行為後，修正
    後刑法業已施行，本案論罪科刑所適用之刑法法律有所變更
    ，茲詳述如下：
 1、被告甲○○等5 人行為後，刑法第28條關於共同正犯之規定
    ，已由原規定「2 人以上共同實施犯罪之行為者，皆為正犯
    」，修正為「2 人以上共同實行犯罪之行為者，皆為正犯」
    ，即將舊法之「實施」修正為「實行」。原「實施」之概念
    ，包含陰謀、預備、著手及實行等階段之行為，修正後僅共
    同實行犯罪行為始成立共同正犯。是新法共同正犯之範圍已
    有限縮，排除陰謀犯、預備犯之共同正犯。新舊法就共同正
    犯之範圍既因此而有變動，自屬犯罪後法律有變更，而非僅
    屬純文字修正，應有新舊法比較適用之問題（最高法院96年
    度台上字第934 號判決意旨參照）。本件被告甲○○等5 人
    係基於共同犯罪之意思，而參與犯罪構成要件行為，不論依
    新舊法規定，均構成共同正犯，比較新舊法結果，修正後之
    規定，對被告並無較有利之情形，自應依被告甲○○等5 人
    行為時即修正前之規定處斷。
 2、修正後刑法第33條第5 款規定：「罰金：新臺幣1,000 元以
    上，以百元計算之」，修正前之刑法同條款則規定：「罰金
    ：1 元以上」（計算結果為「新臺幣30元」），故依修正後
    之規定，槍砲彈藥刀械管制條例第8 條第4 項、第12條第4
    項法定刑中有關罰金刑之下限已經提高。是比較新舊法之結
    果，以修正前之規定較為有利於被告己○○。
 3、修正後刑法第55條刪除牽連犯之規定，並於但書增列「但不
    得科以較輕罪名所定最輕本刑以下之刑」之規定，惟此僅係
    科刑之限制，為法理之明文化，非屬法律變更，無新、舊法
    比較問題（最高法院95年第8 次刑事庭會議決議參照）。
 4、修正後刑法第62條規定：「對於未發覺之罪自首而受裁判者
    ，得減輕其刑。但有特別規定者，依其規定」，而修正前刑
    法第62條則規定：「對於未發覺之罪自首而受裁判者，減輕
    其刑。但有特別規定者，依其規定」，亦即自首之法律效果
    由修正前之「應」減輕其刑，修正為「得」減輕其刑，自屬
    法律變更，應比較新舊法，經比較修正前、後之規定，以修
    正前之規定，較有利於被告甲○○等5人。
 5、修正前刑法第42條第2 項前段規定：「易服勞役以1 元以上
    3 元以下折算1 日」，又被告行為時之易服勞役折算標準，
    依修正前罰金罰鍰提高標準條例第2 條前段規定，就其原定
    數額提高為100 倍折算1 日，則本件被告行為時之易服勞役
    折算標準，應以銀元300 元折算1 日，即新臺幣900 元折算
    1 日。惟修正後刑法第42條第3 項前段規定：「易服勞役以
    新臺幣1 千元、2 千元或3 千元折算1 日」。比較修正前後
    之易服勞役折算標準，以修正後之刑法第42條第3 項規定，
    較有利於被告己○○，自應依修正後之規定諭知易服勞役之
    折算標準。
 6、修正前刑法第51條第5 款規定：「宣告多數有期徒刑者，於
    各刑中之最長期以上，各刑合併之刑期以下，定其刑期。但
    不得逾20年」；而修正後之該款則規定：「宣告多數有期徒
    刑者，於各刑中之最長期以上，各刑合併之刑期以下，定其
    刑期。但不得逾30年」，經比較新舊法結果，修法後之規定
    非較有利於被告己○○，應依修正前之刑法第51條第5 款規
    定，定其應執行刑。
 7、本院綜合比較結果，本件論罪科刑之刑法法律，以修正前之
    刑法第28條、第33條第5 款、第62條規定對被告等人較為有
    利，依刑法第2 條第1 項前段之規定，應一體適用最有利於
    行為人之法律即修正前刑法之相關規定。至有關易服勞役之
    易刑處分及定應執行刑部分，係於論罪科刑後始應決定之事
    項，依上開判例、決議意旨，無一體適用之必要，惟應依比
    較新舊法之結果，分別適用較有利於行為人之修正後刑法第
    42 條 第3 項、修正前第51條第5 款規定，諭知易服勞役之
    折算標準及定其應執行之刑。
(二)、按持有之繼續，為行為之繼續，亦即一經持有改造手槍，犯
    罪即已成立，其後之繼續持有，乃犯罪行為之繼續，而非犯
    罪狀態之繼續。刑法第2 條所稱之「行為後」係指最後行為
    終了之後。查本件被告己○○係自91年間某日起持有改造手
    槍、土造子彈，期間槍砲彈藥刀械管制條例有關持有改造手
    槍部分，雖分別於93年6 月2 日、94年1 月26日經2 度修正
    公布在案，然被告己○○持有行為係繼續至95年4 月2 日為
    警查獲時止，其持有行為之終了既在該條例修正公布施行後
    ，自無行為後法律變更可言，應適用修正後之槍砲彈藥刀械
    管制條例第8 條第4 項論處。
(三)、核被告己○○持槍射擊被害人鄧志高、潘鏮仲之行為，係犯
    槍砲彈藥刀械管制條例第8 條第4 項之未經許可，無故持有
    改造手槍罪、同條例第12條第4 項之未經許可，無故持有子
    彈罪；刑法第271 條第1 項之殺人既遂罪及第271 條第3 項
    、第1 項之殺人未遂罪。被告己○○持有改造手槍1 枝及土
    造子彈4 顆（原有土造子彈5 顆、然其中1 顆不具殺傷力）
    之行為，係1 個持有行為同時觸犯數罪名，為想像競合犯，
    應依刑法第55條規定，從一重論以槍砲彈藥刀械管制條例第
    8 條第4 項之未經許可，持有可發射子彈具有殺傷力之改造
    手槍罪。又被告己○○基於殺人之故意，持槍射擊被害人鄧
    志高、潘鏮仲之行為，雖有2 個持槍射擊舉動，惟該2 個舉
    動係於密切接近之時間、在同一地點下所實施，各舉動之獨
    立性極為薄弱，依一般社會健全觀念，在時間差距上，難強
    行分開，在刑法評價上，以之視為數個舉動之接續施行，合
    為包括一行為予以評價，較為合理，是被告己○○持槍分別
    射殺被害人鄧志高、潘鏮仲，應係接續行為，屬法律上一個
    行為。故被告己○○以一殺人行為，同時殺害被害人鄧志高
    既遂、殺害被害人潘鏮仲未遂，為一行為侵害2 個法益，為
    想像競合，應依刑法第55條規定，從一重論以殺人既遂一罪
    。再按意圖犯罪而無故持有手槍及子彈，固可認係意圖供犯
    罪而持有，其持有槍、彈與犯特定之罪間，有方法結果之牽
    連關係，應依刑法第55條之規定，從一重之罪處斷。但如持
    有之初，並無犯特定之罪之意圖，而係於無故持有行為繼續
    中，因某種原因之介入，始持以犯罪，其為犯持定之罪而持
    有之行為，乃原單純持有繼續犯之一部分，不容割裂而另論
    以一意圖供犯罪而持有罪，更不得因其事後持以犯罪，而追
    溯至其原單純持有部分，合併論以一個意圖供犯罪之用而持
    有罪，故其持有手槍與嗣後所犯特定犯罪之間，並無牽連關
    係，應分論併罰（最高法院90年度台上字第7498號判決意旨
    參照）。查被告己○○並非於持有槍枝之初即有犯殺人罪之
    意，係於持有槍枝期間，因與被害人鄧志高發生激烈口角爭
    執，始另行起意持槍殺人，是其所犯上開持有改造手槍罪及
    殺人罪間，犯意各別，行為互異，應予分論併罰。
(四)、核被告甲○○、癸○○、子○○、丙○○、乙○○等人毆打
    被告己○○造成被告己○○雙手萎縮喪失機能之行為，均係
    犯刑法第278 條第1 項之重傷害罪；又被告甲○○等5 人共
    同毆打被告己○○雙腳及身體各處所造成之輕傷結果，係屬
    被告甲○○等5 人共同重傷害被告己○○之部分行為，不另
    論罪。被告甲○○等5 人就上開犯行間，有犯意聯絡與行為
    分擔，皆為共同正犯。又被告甲○○等5 人於犯罪後，在未
    有偵查犯罪職權之機關或公務員發現其等犯行前，即向到場
    處理警員黃國孝坦承共同毆打被告己○○等情，已據證人即
    警員黃國孝於本院審理時證述明確（見本院卷第108 頁），
    是被告甲○○等5 人之行為，均合於自首之要件，應依修正
    前刑法第62條前段規定，均減輕刑責。
(五)、爰分別審酌被告己○○持有改造手槍、土造子彈之動機、目
    的、手段、對社會治安及他人生命、身體安全所生之影響，
    於持有槍、彈期間，因與人發生糾紛即起意持槍殺人，雖造
    成一死一傷之嚴重損害，惟念其因本件殺人犯行，業已遭被
    告甲○○等人圍毆，致受有毀敗雙手機能之重傷害，而終身
    殘疾；被告甲○○等5 人分持木棍、竹棍共同毆打被告己○○，造成被告己○○受有雙手機能全部喪失之重傷害結果，
    且迄未與被告己○○達成民事和解，賠償損害，被告己○○
    、甲○○、癸○○、子○○、丙○○、乙○○犯後猶飾詞圖
    卸，尚無悔悟之意，並兼衡被告己○○前已有違反槍砲彈藥
    刀械管制條例前科，經法院判處罪刑確定，素行非佳；被告
    甲○○、癸○○、子○○、丙○○、乙○○於本案之前，均
    未曾受法院判處罪刑在案，素行均尚可、被告己○○、甲○○高職畢業、被告癸○○二專畢業，智識程度尚可；被告子
    ○○、丙○○、乙○○高職肄業，智識程度非佳、被告己○○從事資源回收業、被告甲○○任職汽車保養廠員工、被告
    癸○○從事超商服務業、被告子○○、丙○○、乙○○在家
    幫忙，生活狀況尚可等一切情狀，分別量處如主文所示之刑
    ，並就被告己○○部分，依修正前刑法第51條第5 款規定，
    定其應執行之刑暨依修正後刑法第42條第3 項規定，諭知易
    服勞役之折算標準。再本案依被告己○○所犯殺人罪之性質
    及手段，有褫奪公權之必要，爰依修正前刑法第37條第2 項
    規定，宣告褫奪公權8 年。又扣案之改造手槍1 枝（含彈匣
    1 個、槍枝管制編號：0000000000號）、土造子彈1 顆，均
    係槍砲彈藥刀械管制條例所列管之物，已詳如前述，為違禁
    物品，應依刑法第38條第1 項第1 款之規定，均宣告沒收。
    至因送驗試射之土造子彈1 顆，經鑑驗試射業已滅失；遺落
    現場之土造子彈1 顆，不具殺傷力，且已試射而滅失，自均
    毋庸宣告沒收；而扣案之彈頭1 個及彈殼2 個，係被告己○○持上開改造手槍殺人時所擊發剩餘之物，已失其子彈之結
    構及性能，非違禁物，惟係供被告己○○犯殺人罪所用之物
    ，爰依刑法第38條第1 項第2 款規定，於被告己○○殺人罪
    項下宣告沒收。另扣之木棍3 支、竹棍2 支，雖係被告甲○○、癸○○、子○○、丙○○、乙○○等人持以犯重傷害罪
    所用之物，惟上開木棍、竹棍係在「山水洗車場」現場所隨
    手拾起之物，並非被告甲○○、癸○○、子○○、丙○○、
    乙○○等人所有之物，自均毋庸為沒收之宣告。
據上論斷，應依刑事訴訟法第299 條第1 項前段，槍砲彈藥刀械
管制條例第8 條第4 項、第12條第4 項，刑法第2 條第1 項、第
11條前段、第28條（修正前）、第55條、第271 條第1 項、第3
項、第278 條第1 項、第62條前段（修正前）、第51條第5 款（
修正前）、第42條第3 項前段、第37條第2 項（修正前）、第38
條第1 項第1 款、第2 款，判決如主文。
本案經檢察官許英輝到庭執行職務。
中    華    民    國    97    年    3     月    31    日
                  刑事第二庭  審判長法  官  黃國永
                                    法  官  陳海寧
                                    法  官  蘇碧珠
以上正本證明與原本無異。
如不服本判決應於收受本判決送達後10日內向本院提出上訴書狀
，其未敘述上訴理由者，並得於提起上訴後10日內向本院補提理
由書狀（均須按他造當事人之人數附繕本）「切勿逕送上級法院
」。
中    華    民    國    97    年    3     月    31    日
                                    書記官  賀燕花
附錄本件判決論罪科刑法條：
槍砲彈藥刀械管制條例第8條第4項：
未經許可，持有、寄藏或意圖販賣而陳列第 1 項所列槍枝者，處
3 年以上10年以下有期徒刑，併科新臺幣700 萬元以下罰金。
槍砲彈藥刀械管制條例第12條第4 項：
未經許可，持有、寄藏或意圖販賣而陳列子彈者，處5 年以下有
期徒刑，併科新台幣 300 萬元以下罰金。
刑法第271 條第1 項：
殺人者，處死刑、無期徒刑或10年以上有期徒刑。
中華民國刑法第278條第1項：
使人受重傷者，處 5 年以上 12 年以下有期徒刑。


司法院資訊處製作；財團法人民間司法改革基金會備份。
